臺灣桃園地方法院刑事判決　　　　　　　 100年度訴字第51號
公　訴　人　臺灣桃園地方法院檢察署檢察官
被　　　告　邱華施
上列被告因違反藥事法案件，經檢察官聲請簡易判決處刑（99年
度撤緩偵字第306 號），因本院認有刑事訴訟法第451 條之1 第
4 項但書第3 款之情形，改行通常訴訟程序，判決如下：
    主  文
本件公訴不受理。
    理  由
一、聲請簡易判決處刑意旨略以：被告邱華施於民國97年8 月31
    日某時，攜帶「新S 」5 瓶、「太田胃散A
    錠劑」5 瓶、「總合S 」1 盒、「」
    5 瓶、「一C 」6 瓶、「新三共胃腸藥」5 瓶、
    「大正漢方胃腸藥」9 盒等藥品，自日本搭乘日本航空公司
    JL651 號班機由桃園國際機場入境，本應注意「新
    S 」、「太田胃散A 錠劑」、「總合藥
    S 」、「」、「一C 」、「新三共胃腸
    藥」、「大正漢方胃腸藥」等藥品，均需經行政院衛生署查
    驗登記，核准發給藥品許可證後，始得輸入，如未經核准而
    擅自輸入，係屬於藥事法第22條所稱之禁藥；另本國海關就
    入境旅客攜帶管制或限制輸入之行李物品，應填寫「中華民
    國海關申報單」向海關申報，並經「應申報檯」（即紅線檯
    ）通關之流程，且行政院衛生署迭就輸入管制藥品應經查驗
    登記，經核發許可證後始得輸入之程序，均已廣為宣導，而
    依當時情形又無不能注意之情事，詎被告邱華施竟疏未注意
    上開規定，未經主管機關之許可，復未依法申報、核准，而
    夾帶在日本購得之上開藥品在行李中，自日本搭乘日本航空
    公司JL651 號班機入境，未經申報輸入上開禁藥。嗣於同日
    中午12時40分許，經海關檢查時，為海關官員當場查獲。因
    認被告邱華施涉犯藥事法第82條第4 項之過失輸入禁藥罪嫌
    。
二、按檢察官就案件聲請以簡易判決處刑，與起訴有同一之效力
    ；起訴之程序違背規定者，應諭知不受理之判決，刑事訴訟
    法第451 條第1 項、第3 項、303 條第1 款分別定有明文。
    又檢察官聲請以簡易判決處刑之案件，經法院於審理後，認
    應為不受理判決之諭知者，應適用通常程序審判之，同法第
    451 條之1 第4 項但書第3 款、第452 條亦定之甚詳。次按
    檢察官為緩起訴處分者，得命被告於一定期間內遵守或履行
    刑事訴訟法第253 條之2 第1 項各款所定事項，被告於緩起
    訴期間內，有違背第253 條之2 第1 項各款之應遵守或履行
    事項者，檢察官得依職權撤銷原處分，繼續偵查或起訴；又
    檢察官依同法第253 條之3 規定撤銷緩起訴者，應製作處分
    書敘述其處分之理由，並應以正本送達於告訴人、告發人、
    被告及辯護人；被告接受撤銷緩起訴處分書後，得於7 日內
    以書狀敘述不服之理由，經原檢察官向直接上級法院檢察署
    檢察長或檢察總長聲請再議，同法第253 條之2 第1 項、第
    253 條之3 第1 項第3 款、第255 條第1 項前段、第2 項前
    段、第256 條之1 第1 項規定綦詳。準此，被告經檢察官為
    緩起訴處分確定者，於緩起訴期間內，檢察官固得依職權撤
    銷原處分，繼續偵查或起訴，惟檢察官必須為緩起訴撤銷之
    處分，並將撤銷緩起訴之處分書送達被告，被告得對此撤銷
    緩起訴之處分聲請再議，在原緩起訴處分之撤銷未確定前，
    檢察官尚不得對同一事實再行起訴或聲請以簡易判決處刑，
    使撤銷緩起訴處分程序及被告得聲請再議之規定形同具文，
    是檢察官若對於業經為緩起訴處分確定之同一案件，於緩起
    訴期間內，未踐行上揭法定撤銷緩起訴處分程序而逕行起訴
    或聲請以簡易判決處刑，其起訴程序即屬違背規定，依刑事
    訴訟法第303 條第1 款規定，應諭知公訴不受理之判決。
三、經查：
  (一)被告邱華施因本件違反藥事法案件，前經臺灣桃園地方法院
    檢察署檢察官於98年7 月9 日以98年度偵字第8431號為緩起
    訴處分，其緩起訴期間為1 年，被告並應繳納緩起訴處分金
    新臺幣（以下同）1 萬元予國庫，並參加法治教育課程1 場
    次，經檢察官依職權送請再議後，業經臺灣高等法院檢察署
    檢察長於98年8 月4 日以98年度上職議字第8578號處分書駁
    回再議確定，嗣因被告雖已於98年11月5 日參加法治教育課
    程，惟並未於緩起訴履行期間內向國庫支付1 萬元，檢察官
    認被告違背刑事訴訟法第253 條之2 第1 項規定，於緩起訴
    期間（緩起訴期間自98年8 月4 日起至99年8 月3 日）內之
    99年5 月21日以99年度撤緩字第4 號為撤銷緩起訴之處分，
    再於99年7 月22日以99年度撤緩偵字第306 號聲請以簡易判
    決處刑等情，此固有上開緩起訴處分書、執行緩起訴處分命
    令通知書、撤銷緩起訴處分書、聲請簡易判決處刑書等件在
    卷可稽；惟依前開說明，倘檢察官未將撤銷緩起訴處分書合
    法送達被告，即撤銷緩起訴處分尚未確定前，即就同一事實
    聲請以簡易判決處刑，其起訴程序自屬違背規定。
  (二)按刑事被告為接受文書之送達，應將其住所、居所或事務所
    向法院或檢察官陳明，法院於送達時，亦應向被告之住所、
    居所、事務所行之；必限於不能依上開情形向被告本人送達
    ，或不能向被告有辨別事理能力之同居人、受僱人補充送達
    時，始得以寄存於該管警察機關之寄存送達方式為之，此為
    刑事訴訟法第55條第1 項，及同法第62條準用民事訴訟法第
    136 條至第138 條所明定。本件被告固設籍於「臺北縣汐止
    市○○街95巷28號8 樓」，然其於偵查中已陳明並未居住戶
    籍址，實際居住地為「臺北市○○街43巷19號4 樓」，且緩
    起訴處分確定後，臺灣桃園地方法院檢察署98年10月1 日執
    行傳票亦以上開實際居住地為送達，並由被告親自收受（參
    臺灣桃園地方法院檢察署98年度偵字第8431號卷第16頁；98
    年度緩字第2385號卷內送達證書），惟本件撤銷緩起訴處分
    書僅向被告業已陳明並未居住之戶籍址送達，而於99年6 月
    17日寄存於臺北縣政府警察局汐止分局社后派出所，並未向
    被告實際居所送達，此有送達證書1 紙附卷可稽（見臺灣桃
    園地方法院檢察署98年度撤緩字第4 號卷第3 頁），而上開
    寄存於臺北縣政府警察局汐止分局社后派出所之文書，被告
    並未親自領取或委由他人代為領取，且經警員至被告前揭戶
    籍地址查訪結果，被告確已搬離該址甚久，亦有臺北縣政府
    警察局汐止分局99年11月8 日北縣警汐刑字第0990038697號
    函及函附受理訴訟文書寄存登記簿、臺北縣政府警察局汐止
    分局社后派出所訪問表在卷為憑（參見本院簡字卷第10-12
    頁），益見被告確實並未居住於戶籍址，而係居住於「臺北
    市○○街43巷19號4 樓」甚明。是本件撤銷緩起訴處分書未
    向被告實際居所送達，而係向偵查程序中已知、被告並未實
    際居住之戶籍址送達，自不能認已合法送達，則被告對撤銷
    緩起訴處分之再議期間即無從起算，被告亦無對撤銷緩起訴
    處分聲請再議之機會，該撤銷緩起訴處分自不發生確定之效
    力。
四、綜上所述，本件檢察官在撤銷緩起訴處分未確定前，對屬事
    實上同一案件之被告上開犯行逕行聲請簡易判決處刑，核與
    刑事訴訟法第253 條之3 第1 項第3 款、第256 條之1 第1
    項所規定之程序不合，揆諸前揭說明，即屬起訴之程序違背
    規定，爰不經言詞辯論，逕為諭知不受理之判決。
據上論斷，應依刑事訴訟法第452 條、第303 條第1 款、第307
條，判決如主文。
中    華    民    國   100    年    2     月    9     日
                      刑事第十二庭  法  官  許雅婷
以上正本證明與原本無異。
如不服本判決，應於判決送達後10日內向本院提出上訴狀（應附
繕本），其未敘述上訴理由者，應於上訴期間屆滿後20日內補提
理由書狀於本院，上訴於臺灣高等法院。
                                    書記官  蘇  萱
中    華    民    國    10    年    2     月    9     日